臺灣高等法院臺南分院民事裁定　94年度抗字第316號
抗　告　人　乙○○
相　對　人　臺南區中小企業銀行股份有限公司
法定代理人　丙○○
相　對　人　彰化商業銀行股份有限公司
法定代理人　甲○○
上列抗告人與相對人間因給付票款強制執行聲明異議事件，對於
中華民國94年5月27日臺灣臺南地方法院93年度執字第19299號裁
定，提起抗告，本院裁定如下：
    主  文
抗告駁回。
抗告程序費用由抗告人負擔。
    理  由
一、抗告人在原法院聲明異議及抗告意旨略以：原法院辦理93年
    度執字第19299 號給付票款強制執行事件，其中有關債務人
    莊進生所有坐落臺南縣永康市○○段164 地號上，所建之門
    牌臺南縣永康市○○街97號建物，抗告人早於民國（下同）
    82年元月，即與債務人莊進生簽定租約，期限2 年，租金每
    月新臺幣（下同）7,000 元，期滿雖未再續簽租約，然仍按
    月繳交租金迄今，顯見抗告人對系爭建物之租賃關係，於82
    年11月23日系爭抵押權設定之前，早已存在，依法即不受系
    爭抵押權效力之影響。退步言之，縱認租賃關係成立於系爭
    抵押權設定之後，亦必於89年5月5日民法第425 條修正公布
    施行之前，仍有「買賣不破租賃」原則之適用，故亦不能排
    除系爭租賃關係之存在。又抗告人承租系爭建物，經營喜多
    莉專業美容美髮名店，因生意不錯，增加多位美容師及學徒
    ，為解決住宿問題，乃徵得債務人莊進生之同意，在系爭原
    3層樓之建物加蓋4樓，作為員工宿舍，因此系爭建物4 樓，
    既係抗告人斥資興建，其所有權即屬抗告人所有，亦不應在
    本件拍賣範圍之內等語。
二、按不動產所有人設定抵押權後，於同一不動產上固得設定地
    上權或其他權利，但其抵押權不因此而受影響，民法第 866
    條定有明文。故不動產所有人於設定抵押權後，雖得依民法
    第866 條之規定，復就同一不動產與第三人設定權利，但如
    於抵押權設定後與第三人訂立租賃契約，而致抵押物之賣得
    價金，或抵押權人原得收取之法定孳息，有所影響者，依同
    條之規定言之，不問其契約之成立，在抵押物扣押之前後，
    對於抵押權人亦當然不能生效，其抵押權人因屆期未受清償
    ，聲請拍賣抵押物時，執行法院自可依法以無租賃狀態逕行
    強制執行，最高法院著有74年臺抗字第227 號判例，及司法
    院著有院字第1446號解釋在案。又強制執行法第98條第2 項
    亦規定：不動產之租賃關係發生於設定抵押權之後，並對抵
    押權有影響者，經執行法院除去拍賣者，不隨同移轉。蓋因
    抵押權為擔保物權，抵押人於設定抵押權之後，法律固允許
    用益權如租賃權之存在，但如影響抵押權所支配之抵押物交
    換價值時，對於抵押權人不生效力。換言之，事後之用益物
    權如使抵押物價值減少，致拍賣所得之價金，不足以清償所
    擔保之債權時，抵押權人即得聲請除去該項權利，而執行法
    院亦得依職權為之，以抵押物無負擔之方式拍賣。再抵押人
    於抵押權設定後，與第三人訂立租約，則拍賣之標的物，為
    第三人承租占有中，法院即不予點交且註明於拍賣公告中，
    則拍定人須承擔前手與第三人之租賃關係，且無法現實占有
    使用標得之房屋土地，勢將影響標的購買之意願，此為眾所
    週知之事實。是如有此情事，常經多次拍賣無人應買，則拍
    賣之價格亦將節節降低，甚至因無人應買而依強制執行法第
    95條規定視為撤回該不動產之執行，影響抵押權人之受償權
    利甚大，執行法院自有依聲請或依職權除去該租賃關係而為
    拍賣之必要性，乃當然之事理。
三、經查抗告人及債務人莊進生，於94年5 月l8日在原審調查時
    ，所稱其等於82年元月間，即已就系爭建物訂立租約，租期
    2年，租金每月7,000元，雖期滿未再續約，惟抗告人仍按月
    繳交租金迄今等語，微論是否屬實，縱認確有其事，且按租
    賃期限屆滿後，承租人仍為租賃物之使用收益，而出租人不
    即表示反對之意思者，視為以不定期限繼續契約，亦為民法
    第451 條所明定。惟原定期租約既於84年元月間到期，該租
    賃關係自因租期屆滿而消滅，抗告人於定期租約租期屆滿後
    ，繼續使用系爭建物，債務人莊進生復不為反對之意思，因
    依民法第451 條之規定，既視為不定期限租賃契約，則該不
    定期租約亦係原定期租賃關係消滅後，所成立之新租約。而
    新成立之不定期租賃契約，既成立於82年11月23日系爭抵押
    權設定之後，則揆諸前揭說明，系爭抵押物拍賣結果，如拍
    得價金因系爭不定期租約之存在，而受有影響時，法院自可
    依法排除抗告人之系爭建物租約，而以無租賃狀態逕予執行
    。抗告人聲明異議，主張系爭租約不受抵押權效力影響，及
    有買賣不破租賃之適用，尚非的論，應予駁回。
四、又按動產因附合而為不動產之重要成分者，不動產所有人，
    取得動產所有權，民法第811 條固定有明文；惟動產附合於
    不動產，而歸不動產所有人取得動產所有權者，須以動產因
    附合而成為不動產之重要成分為要件，所謂成為不動產之重
    要成分，係指此種結合具有固定性、繼續性，而未成為另一
    獨立之定著物而言；且固定性或繼續性之有無，固屬一項客
    觀之判斷基準，然最後之決定性衡量因素，仍係在社會經濟
    觀念上判斷其有無獨立性，最高法院著有87年度台上字第72
    2號裁判意旨足參。經查抗告人主張增建之系爭建物4樓部分
    ，依執行卷內之建物照片顯示，既已附合於系爭永康市○○
    街97號原建物之上，而成為該建物之重要成分，且該增建部
    分亦無獨立之出入口，顯非另一獨立之定著物，則依前揭裁
    判意旨，該增建4 樓部分之所有權，應已歸債務人莊進生所
    有，原法院據此併予執行，依法亦無不合。又抗告人如堅詞
    仍認該增建之4 樓確屬其所有，事涉系爭不動產所有權實體
    之爭執，亦應由抗告人提起第三人異議之訴，以解決系爭增
    建4 樓所有權之歸屬，尚非聲明異議所得解決。是抗告人徒
    以異議方式，主張擁有該增建4 樓部分之所有權，不應列為
    本件拍賣之範圍，仍為無理由，應予駁回。
五、綜上所述，原裁定駁回抗告人之異議，經核認事用法並無不
    合。抗告人仍執前詞，指摘原裁定不當，為無理由，應予駁
    回。
六、據上論結，本件抗告為無理由，應依強制執行法第30 條之1
    ，民事訴訟法第495 條之1第1項、第449條第1項、第95條、
    第78條，裁定如主文。
中　　華　　民　　國　　94　　年　　6 　　月　　23　　日
                  民事第一庭　審判長法  官　王惠一
                              　    法  官  蘇重信
                                　  法  官  林永茂
上為正本係照原本作成。
如不服本裁定，僅得於收受本裁定正本送達後10日內以適用法規
顯有錯誤為理由，向本院提出再抗告狀（須附繕本一份及繳納再
抗告裁判費新台幣1千元)，並經本院許可後始可再抗告於最高法
院。
中　　華　　民　　國　　94　　年　　6 　　月　　23　　日
                                    書記官　謝素嬿
【附記】
民事訴訟法第495條之1第2項準用同法第466條之1第1、2項規定
：
I對於第二審判決上訴，上訴人應委任律師為訴訟代理人。但上
　訴人或其法定代理人具有律師資格者，不在此限。
II上訴人之配偶、三親等內之血親、二親等內之姻親，或上訴人
　為法人、中央或地方機關時，其所屬專任人員具有律師資格並
  經法院認為適當者，亦得為第三審訴訟代理人。
                                               K
